臺灣高等法院臺中分院刑事判決　　　 94年度上訴字第2078號
上 訴 人　台灣台中地方法院檢察署檢察官
被　　告　丙○○
上列上訴人因被告偽造文書等案件，不服台灣台中地方法院94
年度訴字第2500號中華民國94年9月6日第一審判決（起訴案號：
94年度偵緝字第1065號），提起上訴，本院判決如下：
    主  文
上訴駁回。
丙○○緩刑年。
    事  實
一、丙○○自民國（下同）85年11月起，在台中市○○○街10號
    14樓之6居所處，自任會首，召集民間合會，每月每會為新
    臺幣（下同）貳萬元，會員含會首在內共14人，計16會份（
    會員姓名及會份數詳如附表所示），標息採內標制，約定每
    月15日下午7時在上址開標，會期自85年11月15日起至87 年
    2月15日止。然丙○○因生意失敗，竟意圖為自己不法之所
    有，基於詐欺取財及行使偽造私文書之概括犯意，連續於下
    列時間，在前述開標地點，偽簽投標金額及未到場之己○○
    、乙○○、戊○○等人姓名於標單上（因案發時間已久，無
    法確認每次標單上偽造姓名之對象），再持該偽造之標單參
    與投標，以此方式行使偽造之準私文書，足以生損害於被冒
    名者，事後即向其他活會會員詐稱係被冒名者得標，對於被
    冒名者則佯稱係其他人得標，詐得活會會員所繳交之會款：
　  (一)86年4月15日（第6期），偽造己○○、乙○○、戊○○其
    　中一人之姓名及投標金額5千6百元於標單上，詐騙戊○○
      、黃美鳳、丁○○、曹明德、魏財億、褚鴻飛、乙○○、
      陳寶堂、己○○、庚○○（連同壬○○之會份計2會）所
      繳納之會款計15萬8千4百元（計算式：活會會份11份×各
      會份應繳會款1萬4千4百元=15萬8千4百元）。
    (二)86年7月15日（第9期），偽造己○○、乙○○、戊○○其
      中一人之姓名及投標金額5千6百元於標單上，詐騙戊○○
      、黃美鳳、丁○○、魏財億、乙○○、陳寶堂、己○○、
      庚○○（2會）所繳納之會款計12萬9千6百元（計算式：
      活會會份9份×各會份應繳會款1萬4千4百元=12萬9千6百
      元)。
 　 (三)86年9月15日（第11期），偽造己○○、乙○○、戊○○其
    　中一人之姓名及投標金額5千6百元於標單上，詐騙戊○○
      、黃美鳳、魏財億、乙○○、陳寶堂、己○○、庚○○（
      2會）所繳納之會款計11萬5千2百元（計算式：活會會份8
      份×1萬4千4百元=11萬5千2百元）。
　  (四)86年10月15日（第12期），偽造己○○、乙○○、戊○○
      其中一人之姓名及投標金額6千1百元於標單上，詐騙戊○○、黃美鳳、魏財億、乙○○、陳寶堂、己○○、庚○○
      （2會）所繳納之會款計11萬1千2百元（計算式：活會會
      份8份×1萬3千9百元=11萬1千2百元）。
二、嗣於86年11月15日第13期標會，庚○○亟欲得標，惟丙○○
    已將先前詐得之金錢及向死會會員所收取之會款花用一空，
    無財力履行合會而停標，經庚○○、乙○○向其他合會會員
    查詢，始知受騙。案經庚○○、乙○○告訴。由台灣台中地
    方法院檢察署檢察官偵查起訴。
　　理  由
一、訊據被告丙○○對於上揭犯罪事實，業於偵審中坦承不諱，
    核與告訴人庚○○、乙○○之指訴及證人戊○○、己○○、
    辛○○於偵查中之證詞均相吻合，並有互助會單附卷可證，
    事證明確，被告犯行足堪認定。
二、按冒用他人名義書寫標單，冒標他人之互助會，茍標單上除
    書寫被冒標者之姓名，及欲標取會款所出利息之金額外，並
    書有「標單」之意旨，而就文義內容之本身，使人一見即知
    係投標會款之標單，則該標單固係刑法第210條所稱之私文
    書；惟如僅在紙上書寫被冒標者之姓名及所出利息之金額，
    就其內容本身並不足以獨立表示一定用意之證明，如非依民
    間互助會之習慣，尚無從認定其上之文字，係用以表示該名
    義人願出所書金額之利息以標取互助會會款之證明，則非刑
    法第210條所規定之私文書，而係同法第220條以文書論之準
    私文書，最高法院89年度台上字第7199 號著有判決足資參
    照。核被告所為，係犯刑法第216條、第210條、第220條第1
    項之行使偽造準私文書罪、第339條第1項之詐欺取財罪。被
    告偽造署押於標單上，為偽造標單準私文書之部分行為，且
    偽造準私文書之低度行為，應為行使之高度行為所吸收，均
    不另論罪。又被告連續冒用他人之名義冒標詐稱得標向其餘
    活會會員收取會款，同時使活會會員遭詐騙，係以一行為觸
    犯數詐欺罪名，各應依想像競合犯之規定，從一重處斷。被
    告四次行使偽造準私文書、詐欺取財之犯行，時間緊接，方
    法相同，各係觸犯構成要件相同之罪，顯係基於概括犯意反
    覆為之，各為連續犯，均加重其刑。被告所犯上開連續行使
    偽造準私文書罪與連續詐欺取財罪間，有方法結果之牽連關
    係，為牽連犯，應依刑法第55條規定，從較重之連續行使偽
    造準私文書罪處斷。原審因依上開法條再審酌被告之動機、
    目的、手段、連續冒標詐得金額非少、造成被害人損害、且
    其自86年犯罪迄今始與部分被害人和解，惟其坦承犯行，且
    已與部分被害人辛○○、戊○○、己○○進行和解，有被告
    提出之和解書3份可參，並已先行給付新臺幣3萬元與被害人
    乙○○，有被告提出證明書一份可參，且被告寄存證信函與
    被害人庚○○連繫和解事宜，亦有存證信函一份可憑，是被
    告於審理期間已有積極處理債務之犯後態度等一切情狀，量
    處被告有期徒刑5月並說明刑法第41條關於自由刑得易科罰
    金之規定，於90年1月10日業經修正公布，並於同年月12日
    生效施行，依同法第2條第1項前段從新從輕之規定，諭知易
    科罰金之折算標準。認事用法，尚無不合。檢察官之上訴意
    旨指摘被告未與被害人和解，量刑過輕云云，然查，被告且
    已與大部分被害人達成賠償和解，有和解書附卷可稽，是於
    檢方之上訴為無理由，應予駁回。末查被告未曾受有期徒刑
    以上刑之宣告，有被告前科紀錄表附卷可稽。本件犯後坦承
    犯行，態度良好，已與被害人達成民事賠償和解，並已給付
    部分金額，被害人亦表示不願追究，被告經此教訓，應知警
    惕而無再犯之虞，本院認所宣告之徒刑，以暫不執行為適當
    ，爰併予宣告緩刑3年，以勵自新。
三、被告經合法傳喚，無正當理由不到庭，爰不待其陳述，逕行
    判決。
據上所論，應依刑事訴訟法第368條，第371條，刑法第74條第1
款，判決如主文。
本案經檢察官甲○○到庭執行職務。
中　　華　　民　　國　　94　　年　　12 　月　　14 　　日
            刑事第六庭  審判長法  官  李  文  雄
                              法  官  劉  連  星
                              法  官  黃  永  祥
上列正本證明與原本無異。
如不服本判決應於收受送達後十日內向本院提出上訴書狀，其未
敘述上訴之理由者並得於提起上訴後十日內向本院補提理由書（
均須按他造當事人之人數附繕本）。
                              書記官  林  明  冬
中　　華　　民　　國　　94　　年　　12 　月　　15   　日
附表：
┌──┬────┬────┬──────────────┐
│編號│會員姓名│參加會份│備註                        │
├──┼────┼────┼──────────────┤
│ 1  │丙○○  │  1     │                            │
├──┼────┼────┼──────────────┤
│ 2  │戊○○  │  1     │                            │
├──┼────┼────┼──────────────┤
│ 3  │黃美鳳  │　2     │                            │
├──┼────┼────┼──────────────┤
│ 4  │丁○○  │  1     │                            │
├──┼────┼────┼──────────────┤
│ 5  │曹明德  │　1     │                            │
├──┼────┼────┼──────────────┤
│ 6  │魏財億  │  1     │                            │
├──┼────┼────┼──────────────┤
│ 7  │褚鴻飛  │　2     │                            │
├──┼────┼────┼──────────────┤
│ 8  │壬○○  │  1     │入會後會份隨即轉讓與庚○○  │
├──┼────┼────┼──────────────┤
│ 9  │庚○○  │  1     │                            │
├──┼────┼────┼──────────────┤
│ 10 │乙○○  │　1     │                            │
├──┼────┼────┼──────────────┤
│ 11 │辛○○  │  1     │                            │
├──┼────┼────┼──────────────┤
│ 12 │陳寶堂  │　1     │                            │
├──┼────┼────┼──────────────┤
│ 13 │涂明華  │  1     │                            │
├──┼────┼────┼──────────────┤
│ 14 │己○○  │　1     │                            │
└──┴────┴────┴──────────────┘
                                                      Ａ
